【裁判字號】    94,簡,1084
【裁判日期】    950511
【裁判案由】    綜合所得稅
【裁判全文】
臺北高等行政法院判決
                                     94年度簡字第01084號
原      告  甲○○
被      告  財政部臺灣省北區國稅局
代  表  人  許虞哲（局長）
送達代收人  乙○○
上列當事人間因綜合所得稅事件，原告不服財政部中華民國94年
11月4 日台財訴字第09400500280 號訴願決定，提起行政訴訟。
本院判決如下：
    主  文
原告之訴駁回。
訴訟費用由原告負擔。
    事  實
一、事實概要：
    原告於民國（下同）76年8 月31日向國泰建設股份有限公司
    買入座落台北市○○街60之1 號4F、5F及6F房地（下稱系爭
    房屋），而訴外人周亦平女士（下稱訴外人）亦購買同街之
    60之1 號7F，60號4F、5F、6F及7F房地，兩人乃分別向金融
    機構辦理購屋貸款，而後於轉貸時原告改委由訴外人周女士
    向金融機構具名借款。嗣原告於90年度綜合所得稅結算申報
    時，因自認前揭貸款利息支出為其持有系爭不動產所收之租
    賃收入之必要成本費用，且前揭貸款利息支出金額大於系爭
    不動產之租賃收入而未予申報租賃所得，經被告認定原告所
    持有之系爭房屋在90年度有出租事實，故依當地一般租金標
    準核定租賃收入新台幣（下同）847,901 元，扣除43% 必要
    費用，核定租賃所得為483,304 元，並計入原告該年度綜合
    所得總額課稅，並另認定原告漏報營利、薪資及利息等所得
    ，合計漏報金額為634,641 元，補徵應納稅額為75,100 元
    。原告不服，就租賃所得申經復查，未獲變更，提起訴願，
    亦遭訴願決定駁回，遂向本院提起行政訴訟。
二、兩造聲明：
  (一)原告聲明求為判決：
    訴願決定、復查決定及原處分均撤銷。
  (二)被告聲明求為判決：
    1.駁回原告之訴。
    2.訴訟費用由原告負擔。
三、兩造之爭點：原告主張系爭房屋之購屋貸款利息為其所支付
    ，應自租賃所得項下減除合理之必要費用，是否屬實？
  (一)原告主張之理由：
    1.原告於81年11月8 日時因新竹區中小企業銀行之借款利率
      較低，乃與周女士一同辦理改貸手續，惟因當時原告在公
      務機關服務不方便處理，乃委由周女士具名借款，由原告
      擔任連帶保證人，共同向新竹區中小企業銀行借款償還原
      始借款，並分別於80年11月13日辦妥本金最高限額
      85,000,000元之抵押權設定及80年11月22日塗銷原始抵押
      權設定。而後原告復與周女士於82年12月21日共同具名改
      向泛亞商業銀行借款並償還新竹區中小企業銀行之貸款，
      在82年12月22日辦理本金最高限額82,000,000之抵押權設
      定並塗銷原新竹區中小企業銀行之抵押權，延續到90年尚
      有未償之餘額計61,566,673元。
    2.前揭貸款於90年度應支付之利息費用為5,622,457 元，此
      利息乃由原告與周女士共同支付，但因銀行作業手續其借
      款之戶名只以周女士具名，惟原告確有負擔之事實。
    3.被告以原告所持有延吉街60之1 號4F,SF,6F房屋在90年度
      有出租事實，並依當地一般租金標準核定租賃收入，於
      扣除43% 必要費用後核定租賃所得，計入原告該年度綜合
      所得總額課稅，惟上開房屋租金收入扣除原告應負擔之利
      息支出，並無租賃所得可言。
    4.茲檢附土地登記簿謄本1 份、建築改良物登記簿謄本8份
      、泛亞商業銀行放款繳款證明單3 份供查，並請容許周女
      士到庭說明。
  (二)被告主張之理由：
    1.按「租賃所得及權利金所得……一、財產租賃所得及權利
      金所得之計算，以全年租賃收入或權利金收入，減除必要
      損耗及費用後之餘額為所得額。」「本法第14條第1 項第
      5 類第1 款所稱必要損耗及費用，係指固定資產之折舊、
      遞耗資產之耗竭、無形資產之攤折、修理費、保險費及為
      使租出之財產能供出租取得收益所支付之合理必要費用…
      …必要損耗及費用之減除，納稅義務人能提具確實證據者
      ，從其申報數；其未能提具確實證據或證據不實者，稽徵
      機關得依財政部核定之減除標準調整之。」為所得稅法第
      14條第1 項第5 類第1 款及同法施行細則第15條第1 項所
      明定。
    2.原告90年度將其所有臺北市○○區○○里○○街60-1號4
      至6 樓房屋出租予華興旅社有限公司，未申報租賃所得，
      經財政部臺北市國稅局大安分局依當地一般租金標準核定
      租賃所得483,304 元，通報被告所屬臺北縣分局歸課其綜
      合所得稅。查系爭租賃房屋借款人為周亦平君，而非原告
      ，有房屋貸款戶清償明細表附卷可稽，且原告未能提示房
      屋擔保借款契約書及支付利息資金往來等確實證據供核，
      尚難認定系爭利息支出係屬出租房屋所支付之合理必要費
      用，依前揭規定，原核定否准認列並無不合，本件原處分
      請予維持。
    理  由
一、按「個人之綜合所得總額，以其全年左列各類所得合併計
    算之：第1 類．．．第5 類：租賃所得及權利金所得：．．
    ．一財產租賃所得及權利金所得之計算，以全年租賃收入或
    權利金收入，減除必要損耗及費用後之餘額為所得額。．．
    ．」、「本法第14條第1 項第5 類第1 款所稱必要損耗及費
    用，係指固定資產之折舊、遞耗資產之耗竭、無形資產之攤
    折、修理費、保險費及為使出租之財產能供出租取得收益所
    支付之合理必要費用。折舊、耗竭及攤折之減除，準用本法
    第3 章第4 節有關條文之規定。必要損耗及費用之減除，納
    稅義務人能提具確實證據者，從其申報數；其未能提具確實
    證據或證據不實者，稽徵機關得依財政部核定之減除標準調
    整之。」分別為行為時所得稅法第14條第1 項第5 類第1款
    及所得稅法施行細則第15條所明定。又「87年度財產租賃必
    要損耗及費用標準：一固定資產：必要損耗及費用減除43%
    ．．．。」亦經財政部88年1 月21日台財稅字第881895676
    號函示在案。
二、查原告於76年8 月31日向國泰建設股份有限公司買入座落台
    北市○○街60之1 號4F、5F及6F房地（下稱系爭房屋），而
    訴外人周亦平女士（下稱訴外人）亦購買同街之60之1 號7F
    ，60號4F、5F、6F及7F房地，兩人乃分別向金融機構辦理購
    屋貸款，而後於轉貸時原告改委由訴外人周女士向金融機構
    具名借款。嗣原告於90年度綜合所得稅結算申報時，因自認
    前揭貸款利息支出為其持有系爭不動產所收之租賃收入之必
    要成本費用，且前揭貸款利息支出金額大於系爭不動產之租
    賃收入而未予申報租賃所得，經被告認定原告所持有之系爭
    房屋在90年度有出租事實，故依當地一般租金標準核定租賃
    收入新台幣（下同）847,901 元，扣除43% 必要費用，核定
    租賃所得為483,304 元，並計入原告該年度綜合所得總額課
    稅，並另認定原告漏報營利、薪資及利息等所得，合計漏報
    金額為634,641 元，補徵應納稅額為75,100元。原告不服，
    就租賃所得申經復查，未獲變更，提起訴願，亦遭訴願決定
    駁回，遂向本院提起行政訴訟之事實，有國泰人壽貸款戶清
    償明細表、原告與訴外人之協議書、原告綜合所得稅更正申
    請書、被告90年度非自住房屋租賃收入逕行核定清單、原告
    90年度綜合所得稅結算申報書及核定通知書、復查申請書及
    訴願書等各附原處分卷足稽，堪認為真實。兩造主要爭執在
    ：原告主張系爭房屋之購屋貸款利息為其所支付，應自租賃
    所得項下減除合理之必要費用，是否可採？
三、經查：
  (一)系爭房屋所有權人固為原告，有其建築改良物登記簿附卷足
    稽，惟其房屋貸款人卻為訴外人「周亦平」並非原告，亦有
    國泰人壽貸款戶清償明細表影本一份附原處分卷足查，原告
    主張貸款利息支出之扣減，自有未合。
  (二)又按改制前行政法院36年判字第16號判例意旨：「當事人主
    張事實，須負舉證責任，倘其所提出之證據，不足為主張事
    實證明，自不能認其主張之事實為真實。」惟原告並未能提
    示系爭房屋擔保借款契約書及支付利息資金往來等確實證據
    供核，自難認定系爭利息之支出係屬出租系爭房屋所支付之
    合理必要費。原告既就此有利於己之事實舉證，自應認系爭
    利息之支出為訴外人周亦平女士所支付，而無得由原告於申
    報本件綜合所得稅時予以減除。
  (三)原告雖提出與訴外人周亦平之協議書一份，證明實際貸款為
    自己非訴外人周亦平等云。惟該協議書縱或屬實，亦屬其與
    訴外人周亦平之內部關係，並不得以此內部之私法協議文書
    ，對抗公法之賦稅關係，否則納稅義務人均得以私人之文件
    主張對抗公法之賦稅關係，國家稅制之管理將更形複雜而發
    生難以運作之危險。因之有關貸款利息之扣減，自應以貸款
    名義為據，而非以私人之文件為據，以維稅制之健全發展。
  (四)從而原告90年度既將所有臺北市○○區○○里○○街60-1號
    4 至6 樓房屋出租予華興旅社有限公司，但未申報租賃所得
    ，經財政部臺北市國稅局大安分局依當地一般租金標準核定
    租賃所得483,304 元，通報被告所屬臺北縣分局歸課其綜合
    所得稅，並無不合。
四、綜上，原告所訴委無足採，從而被告依據首揭規定，參照當
    地一般租金標準，核定系爭房屋全年租賃收入減除43% 必要
    損耗及費用後，核定租賃所得併課其當年度綜合所得稅，並
    無違誤，復查及訴願決定予以維持，並無不合。原告仍執前
    詞訴請撤銷，並無理由，應予駁回。
五、本件訴訟標的金額未逾20萬元，為適用簡易程序事件，本判
    決爰不經言詞辯論為之。
據上論結，本件原告之訴為無理由，爰依行政訴訟法第98條第3
項前段、236條、第233條第1項，判決如主文。
中    華    民    國    95    年     5     月    11    日
                         第六庭法  官  陳  鴻  斌
上為正本係照原本作成。
本件以訴訟事件所涉及之法律見解具有原則性者為限，始得於本
判決送達後20日內向本院提出上訴狀並表明上訴理由，如已於本
判決宣示後送達前提起上訴者，應於判決送達後20日內補具上訴
理由（均按他造人數附繕本），且經最高行政法院許可後方得上
訴。
中    華    民    國    95    年     5     月     11    日
                               書記官  蔡  逸  萱


司法院資訊處製作；財團法人民間司法改革基金會備份。
